最高法院刑事判決　　　　　　九十四年度台上字第七０二七號
　　上　訴　人　甲○○
　　　　　　　　　　　　45之.
上列上訴人因殺人未遂案件，不服台灣高等法院高雄分院中華民
國九十二年五月十四日第二審判決（九十二年度上訴字第五九五
號，起訴案號：台灣高雄地方法院檢察署九十一年度偵字第一四
八六八號），提起上訴，本院判決如下：
    主  文
上訴駁回。
    理  由
按刑事訴訟法第三百七十七條規定，上訴於第三審法院，非以判
決違背法令為理由，不得為之。是提起第三審上訴，應以原判決
違背法令為理由，係屬法定要件。如果上訴理由狀並未依據卷內
訴訟資料，具體指摘原判決不適用何種法則或如何適用不當，或
所指摘原判決違法情事，顯與法律規定得為第三審上訴理由之違
法情形，不相適合時，均應認其上訴為違背法律上之程式，予以
駁回。本件上訴人甲○○上訴意旨略稱：(一)依證人黃傳衍於警訊
時之證述，其並未目睹上訴人持不明刀械砍殺被害人林三和之過
程。該證人於第一審又證稱有目睹上揭過程。原判決採該證人於
第一審之證述，認黃傳衍有目睹上訴人持不明刀械砍殺被害人之
過程，所認定之理由前後不一致，有理由矛盾之違法。又上訴人
行兇之刀械究為不明刀械或類似西瓜刀之刀械，原判決事實與理
由認定不一致，亦同有理由矛盾之違法。(二)被害人所受之傷，均
在手腳，並非身體重要部位，被害人於原審亦證稱：伊不支倒地
，兇嫌就沒有繼續砍伊等語，足認兇嫌當時犯意僅在傷害被害人
，而無殺人之犯意，原判決認定上訴人有殺人未遂犯行，亦有適
用法則不當之違法。(三)證人黃傳衍於偵審中指認兇嫌為上訴人，
有前後不一致之瑕疵情形，原審採用該有瑕疵之證述，未再傳喚
該證人到庭作證，有查證未盡及採證上理由矛盾之違法。(四)第一
審及原審均未將王玉霞（車牌號碼ＫＬ８－７５１號機車所有人
）寄至法院之其子李志偉之照片，交予被害人指認，竟謂「經提
示李志偉照片予被害人指認，確認並非持刀砍殺被害人之人」，
此亦有採證上理由矛盾之違法。(五)本件被害人林三和及目擊證人
黃傳衍對於上訴人之指認，係採取一對一選擇性指認及警察以單
一口卡提供指認，此種指認方式有指示、誘導之安排，且其二人
之供述亦不相符合，原判決採為證據，亦有判決適用法則不當之
違法。(六)殺人罪法定本刑死刑、無期徒刑部分，縱屬累犯，亦不
得加重其刑，原判決理由漏未說明及此，亦有理由不備之違法等
語。
惟查原判決認定上訴人有原判決事實欄所載之犯行，因而撤銷第
一審判決，改判論處上訴人殺人未遂，累犯罪刑，係依憑被害人
林三和於檢察官偵查中及於第一、二審法院審理中之指訴，目擊
證人黃傳衍於檢察官偵查中及於第一審法院之指證，佐以第一審
當庭勘驗被害人右手掌傷痕長達十九公分，及記載被害人左側肋
骨旁撕裂傷長八公分，左上肢撕裂傷長十三公分，左膝脛骨粗隆
骨折合併臗骨帶斷裂傷長十四公分之醫院診斷證明書，參酌證
人即警員宋仁欽於第一審偵審中之證詞等證據，為其論罪之基礎
。並明：(一)依被害人於偵審中指證上訴人持刀揮砍其頭部，經
其以右手阻擋，造成其右手掌長達十九公分之傷痕，上訴人復繼
續持刀砍被害人腹部、腳部及手部等處，致造成其身體上揭傷痕
等情，足認上訴人殺意之堅，用力之猛，其有殺人之故意，亦灼
然明顯。至於被害人指稱：伊受傷不支倒地後，上訴人即未繼續
砍殺，並在附近尋找遺落之刀鞘後騎機車離去等語，並不足以作
為上訴人砍殺被害人時無殺人犯意之認定。(二)上訴人否認犯罪，
所辯無殺人犯行等語，係飾詞推卸刑責，委無足採等理由綦詳。
又按(一)原判決事實記載上訴人持不明刀械砍殺被害人等情，於理
由欄記載上訴人係持類似西瓜刀之不明刀械砍殺被害人等情，雖
不盡吻合，但與理由矛盾之違法情形尚屬有別。(二)被害人林三和
於第一、二審法院審理中已明確指證同庭之上訴人即係砍殺伊之
兇手，並於第二審明確指稱「我沒有認錯人」等語；目擊證人黃
傳衍亦於第一審明確指證，上訴人即係持刀砍殺被害人之人，並
稱：伊以前即見過上訴人，雖不知道其姓名，但是大家都叫他「
阿發」，上訴人身材肥肥的，很好辨認等語；上訴人亦於原審供
認人家均叫他「阿發」等語，原審以被害人及目擊證人於法院審
理中所為明確指證，核與事實相符，並無誤認之虞，足堪採信，
因而採為認定事實之佐證，並採信證人黃傳衍於第一審較為明確
之指證，認其有目睹上訴人持刀械砍殺被害人之經過情形，乃屬
事實審採證認事之適法職權行使，自不得執為適法之第三審上訴
理由。(三)原審以被害人及目擊證人黃傳衍指證上訴人係砍殺被害
人之兇手，已甚屬明確，縱未將王玉霞所寄交第一審法院之照片
（即王玉霞之子李志偉之照片）交予被害人指認，以及未再傳喚
黃傳衍到庭作證，均難遽指有違背證據調查必要性之違誤。(四)殺
人罪之法定刑為死刑、無期徒刑或十年以上有期徒刑，原審認上
訴人所犯殺人未遂罪為累犯，應依累犯規定加重其刑，再依未遂
犯規定減輕其刑，因而量處其有期徒刑陸年。因原判決僅量處上
訴人有期徒刑，其於理由欄就累犯應加重其刑而為說明時，雖漏
未明法定刑死刑，無期徒刑部分，依法不得加重之意旨，此不
無尚欠周延之處，惟並不影響判決之結果，依刑事訴訟法第三百
八十條規定，自難執以作為合法之第三審上訴理由。原判決理由
贅稱「經提示李志偉照片予被害人指認，確認並非持刀砍殺被害
人之人」等語，基於同一理由，亦難執為適法之第三審上訴理由
。其餘上訴意旨，徒憑己見，就原審採證認事職權之適法行使，
及原判決已論斷說明之事項，重複為事實之爭辯，並非合法之第
三審上訴理由，其上訴違背法律上之程式，應予駁回。
據上論結，應依刑事訴訟法第三百九十五條前段，判決如主文。
中　　華　　民　　國　九十四　年   十二 　月   十五　 日
                      最高法院刑事第九庭
                          審判長法官  陳　正　庸
                                法官  賴　忠　星
                                法官  林　開　任
                                法官  林　立　華
                                法官  石　木　欽
      本件正本證明與原本無異
                                      書  記  官
中　　華　　民　　國　九十四　年   十二 　月  二十八  日
                                                   ｍ
